【裁判字號】    98,交聲,157
【裁判日期】    980415
【裁判案由】    聲明異議
【裁判全文】
臺灣高雄地方法院交通事件裁定         98年度交聲字第157號
異  議  人  甲○○
上列異議人即受處分人因違反道路交通管理處罰條例案件，對於
交通部公路總局高雄區監理所民國98年1 月13日所為之處分（原
處分案號：高監自裁字第裁80-N00000000號），聲明異議，本院
裁定如下：
    主  文
原處分關於甲○○酒精濃度超過規定標準，吊扣駕駛執照十二個
月之部分撤銷。
上開撤銷部分不罰。
    理  由
一、異議意旨略以：異議人即受處分人甲○○於民國97年11月29
    日下午4 時40分許，駕駛車牌號碼VM-1222 號自用小貨車，
    在高雄縣路竹鄉○○路171 號前，經員警路檢酒測，因酒精
    濃度達每公升0.34毫克，已超過規定標準，遂依法舉發，原
    處分機關並依法裁處新臺幣（下同）19,500元罰鍰、吊扣異
    議人之駕駛執照12月及施以道安講習。惟異議人於違規當時
    僅有普通大貨車之汽車駕駛執照，且異議人為職業司機，一
    旦駕照遭吊扣，無異斷送異議人之生機，使全家生活陷於絕
    境，爰依法聲明異議，請求撤銷原處分機關關於吊扣普通大
    貨車駕駛執照之處分等語。
二、按汽車駕駛人，駕駛汽車經測試檢定有酒精濃度超過規定標
    準之情形者，處1 萬5 千元以上6 萬元以下罰鍰，並當場移
    置保管其車輛及吊扣其駕駛執照1 年，道路交通管理處罰條
    例（下稱本條例）第35條第1 項第1 款定有明文。所謂酒精
    濃度超過規定之標準者，依道路交通安全規則第114 條第2
    款之規定，係指汽車駕駛人飲用酒類或其他類似物後，其吐
    氣所含酒精濃度超過每公升0.25毫克或血液中酒精濃度超過
    0.05% 以上者。次按，汽車駕駛人，因違反本條例及道路交
    通安全規則之規定，受吊銷駕駛執照處分時，吊銷其持有各
    級車類之駕駛執照，本條例第68條定有明文。查本條例第68
    條於94年12月14日修正，並於95年3 月1 日施行生效前之原
    規定為「汽車駕駛人，因違反本條例及道路交通安全規則之
    規定，受吊扣或吊銷駕駛執照處分時，吊扣或吊銷其持有各
    級車類之駕駛執照」，其嗣後修法之意旨，係以「原條文將
    違規駕駛人所持有之各級車類駕駛執照一併吊扣或吊銷，失
    之過酷，影響人民工作及生活甚鉅」為由，而刪除吊扣駕駛
    人駕駛執照時，應吊扣駕駛人持有各級車類駕駛執照之規定
    ，故修正後之上開條文規定，既將原條文中關於「吊扣」部
    分刪除，僅餘現行之「吊銷」，依「明示其一，排除其他」
    之法理及參酌上開修正理由，現行道路交通管理處罰條例，
    已無得吊扣駕駛人所持有他級駕駛執照之依據存在，從而，
    於為吊扣駕駛人駕駛執照之處分時，自僅得吊扣駕駛人違規
    時所駕駛該級車類之駕駛執照，以限制其繼續駕駛該級車類
    行駛道路之權利，若駕駛人並無該級車類之駕駛執照，或雖
    曾持有該級車類之駕駛執照，然該駕駛執照業經吊銷、吊扣
    ，即無從再執行吊扣該級車類駕駛執照之處分。僅於受吊銷
    駕駛執照處分時，始得吊銷其持有各級車類之駕駛執照。
三、經查：
（一）參異議人聲明異議狀所載，並未就其所受19,500元罰鍰及
      道安講習之處分部分表示異議，罰鍰部分基於不告不理原
      則，異議人既未聲明異議，本院即不予審理；而道安講習
      部分為行政罰法第26條第1 項但書所規定之「其他種類行
      政罰」之屬，是縱異議人因本件交通違規行為而已受有刑
      事之處罰，原處分機關對異議人裁處施以道路安全交通講
      習之行政罰，亦無違反一事不兩罰之問題，是本院於此僅
      就異議人對原處分有關吊扣其駕駛執照之部分而為判斷，
      合先敘明。
（二）異議人甲○○於97年11月29日下午4 時40分許，駕駛車牌
      號碼VM-1222 號自用小貨車，在高雄縣路竹鄉○○路171
      號前，為警攔檢查獲，並由原處分機關就其交通違規行為
      裁處19,500元罰鍰、吊扣駕駛執照12個月及施以道安講習
      之事實，有高雄縣政府警察局高警交字第N00000000 號舉
      發違反道路交通管理事件通知單、交通部公路總局高雄區
      監理所高監自裁字第裁80-N00000000號違反道路交通管理
      事件裁決書、交通部公路總局高雄區監理所98年1 月14日
      高監自字第0980001846號對違反交通管理事件不服裁決聲
      明異議案件移送書及酒精測定紀錄表各1 份附卷可稽，堪
      以認定。
（三）異議人駕駛自用小貨車違反道路交通管理處罰條例第35條
      第1 項第1 款之規定，本應吊扣其普通小貨車駕駛執照1
      年。惟按道路交通安全規則第61條第1 項規定：「汽車駕
      駛人取得高一級車類之駕駛資格者，應換發駕駛執照，並
      准其駕駛較低級車類之車輛，其規定如下：一、已領有聯
      結車駕駛執照者，得駕駛大客車、大貨車、代用大客車、
      大客貨兩用車、曳引車、小型車、輕型機器腳踏車。」。
      查異議人僅領有普通大貨車駕駛執照，並無自用小貨車駕
      駛執照乙情，有交通部公路總局高雄區監理所98年2 月9
      日高官自字第0980004903號函暨附件1 份在卷可稽。是其
      既已有較高級之職業聯結車駕駛執照，於換發駕駛執照後
      ，其他較低級等車類即不再核發駕駛執照，而直接允許其
      得駕駛其他級等車類，則異議人既無自用小貨車之駕駛執
      照可供吊扣，自無從執行該部分之處分。且依前開所述修
      正後即本件行為時之道路交通管理處罰條例第68條，既已
      將「吊扣」各級車類之規定予以刪除，原處分機關自不能
      逕行處分吊扣異議人其他車種之普通小型車駕駛執照。至
      上開道路交通安全規則對於汽車駕駛執照之管理，採取一
      照原則，固導致越級駕駛人違規酒駕時，受有無須吊扣駕
      駛執照之利益，然此關於駕駛執照管理所衍生之執行困難
      或法規漏洞，宜由修法解決，尚不得擴張解釋，於駕駛人
      無較低級駕駛執照可供吊扣時，即率爾代以吊扣其所領有
      之較高級駕駛執照。
四、綜上，原處分機關未考量道路交通管理處罰條例第68條規定
    業已修正，竟仍吊扣異議人普通大貨車駕駛執照，即有違誤
    。是異議人之聲明異議，雖非均有理，惟原處分既有上述瑕
    疵，自亦無可維持，應由本院將原處分關於吊扣異議人普通
    大貨車駕駛執照之部分，予以撤銷，並另為不罰之諭知。
五、依道路交通案件處理辦法第20條前段，裁定如主文。
中    華    民    國    98    年    4     月    15    日
                  交通法庭    法  官  楊珮瑛
以上正本證明與原本無異。
如不服本裁定，應於收受送達後5 日內向本院提出抗告狀。
中    華    民    國    98    年    4     月    15    日
                              書記官  郭南宏


司法院資訊處製作；財團法人民間司法改革基金會備份。
